【裁判字號】    98,抗,1195
【裁判日期】    981130
【裁判案由】    聲請再審
【裁判全文】
臺灣高等法院刑事裁定                  98年度抗字第1195號
抗  告  人
即受判決人  甲○○
上列抗告人因妨害自由案件，不服臺灣新竹地方法院中華民國98
年10月19日裁定（98年度聲再字第3 號），提起抗告，本院裁定
如下：
    主  文
抗告駁回。
    理  由
一、原裁定意旨略以：本件再審聲請人即受判決人甲○○經原審
    法院於民國97年1 月31日，以97年度易字第29號為協商判決
    ，為聲請人所不爭執，並有提出之該確定判決書1 份，堪認
    屬實。另聲請人稱恐嚇當時至少有檢驗員2 人及收費員劉慧
    君等計3 人在場，並提出代檢廠檢驗員、技工出勤情形登記
    簿（下稱出勤情形登記簿）影本云云。惟該出勤情形登記簿
    係記載96年1月之出勤情形時間，與本件犯罪時間94年11 、
    12月間某日有所不符，且形式上觀之，尚難認顯足以動搖原
    有罪確定判決，自與「顯然性」之要件不符。且所稱當時至
    少有檢驗員2人及收費員劉慧君等計3人在場云云，既無資料
    可供參酌，亦無法確認該證據於事實審法院判決前已然存在
    ，而為法院、當事人所不知者，且此亦須經過調查，始能辨
    其真偽，因而與「嶄新性」與「顯然性」之要件不符。從而
    ，本件聲請再審之理由，既無從確認於事實審法院判決前已
    經存在，而未經發覺，且從形式上觀之，亦無從肯認足以動
    搖原有罪確定判決，而為受判決人無罪、免訴、免刑，或輕
    於原判決所認罪名之判決，自與刑事訴訟法第420條第1項第
    6 款之規定要件不符，其聲請自無理由，應予駁回。
二、抗告意旨略以：本件發生時間為下午，依伊所提之須知、作
    業規範及94年12月出勤登記簿，足證當時檢驗員田東泉、朱
    盛光與收費員劉慧君等3人均在現場，3人與伊及吳英洸相距
    不遠，如伊等發生爭吵，理應見聞。此在場3 位證人、須知
    及作業規範、出勤登記簿及監理所函等證據為原判決事實審
    審理時已存在之重要證據，原確定判決既未給予伊補提佐證
    ，或傳訊在場證人，或履勘現場查明原委之機會，亦未審酌
    、論斷顯現於卷，遽行駁回抗告人再審之聲請，實有未洽。
    原確定判決伊因錯選辯護人，遭其誤導而認罪協商，反遭吳
    英洸設陷而蒙不白之冤，為此聲請傳喚證人田東泉、朱盛光
    、劉慧君云云。
三、按「除所犯為死刑、無期徒刑、最輕本刑三年以上有期徒刑
    之罪或高等法院管轄第一審案件者外，案件經檢察官提起公
    訴或聲請簡易判決處刑，於第一審言詞辯論終結前或簡易判
    決處刑前，檢察官得於徵詢被害人之意見後，逕行或依被告
    或其代理人、辯護人之請求，經法院同意，就被告願受科刑
    之範圍於審判外進行協商，經當事人雙方合意且被告認罪者
    ，由檢察官聲請法院改依協商程序而為判決。」、又「法院
    應於接受前條之聲請後十日內，訊問被告並告以所認罪名、
    法定刑及所喪失之權利。」刑事訴訟法第455條之2第1 項及
    同法第455條之3第1 項分別定有明文。查，本案經抗告人出
    於自由意志，並經其選任辯護人全程陪同與檢察官達成協商
    合意而改依協商程序而為判決，非依經詰問證人等公開審判
    之通常程序，原判決當無未經詰問證人與證據漏未審酌之問
    題，抗告人稱原確定判決就相關證人、證據未予審酌、論斷
    顯現於卷，遽行駁回抗告人再審之聲請云云，容有誤會。
四、另按有罪之判決確定後，因發見確實之新證據，足認受有罪
    判決之人應受無罪之判決者得聲請再審，固為刑事訴訟法第
    420條第1項第6 款所明定。惟所謂「發見新證據」者，係指
    該證據當時已經存在，為法院及當事人所不及知，不及調查
    斟酌，至其後始行發見，且就證據本身形式上觀察，固不以
    絕對不須經過調查程序為條件，但必須顯然可認為足以動搖
    原有罪確定判決，而為受判決人無罪、免訴、免刑或輕於原
    判決所認罪名之判決者為限。此受理聲請再審之最後事實審
    法院，應就聲請再審理由之所謂「新證據」，是否具備事實
    審判決前已經存在，為法院、當事人所不知，事後方行發見
    之「嶄新性」，及顯然可認足以動搖原有罪確定判決，應為
    無罪、免訴、免刑或輕於原判決罪名之「顯然性」二要件，
    加以審查，為判斷應否准予開始再審之準據，最高法院85年
    度台抗字第308 號裁定意旨參照。查，抗告人依刑事訴訟法
    第420條第1項第6 款規定，向原法院提起本件再審之聲請，
    辯以：案發當時檢驗員田東泉、朱盛光與收費員劉慧君3 人
    均在現場，3 人與伊及吳英洸相距不遠，如伊等發生爭吵，
    理應見聞云云，惟是否屬實，仍須經過調查始得辨其真偽，
    非顯然足以動搖原判決，而可對抗告人為更有利之判決，殊
    與上開「顯然性」之要件不合，且上開爭執之事項，亦係聲
    請人於原確定判決調查、審理時即已明知之事，當無事後始
    經發現之可言，亦與「嶄新性」之要件不符。至於抗告人提
    出之田東泉、朱盛光二人94年12月出勤情形登記簿與扣繳憑
    單等，其所欲證明者，係2 人當時亦在場等情，惟該出勤登
    記簿等證據仍須經過調查始得辨其真偽，非顯然足以動搖原
    判決，而可對抗告人為更有利之判決，亦與聲請再審應符合
    「顯然性」之要件不符，難認合於刑事訟法第420條第1項第
    6 款聲請再審之理由。綜上所述，原裁定認抗告人本件再審
    之聲請，既無所謂發現確實新證據之情事，自不合聲請再審
    之要件，因而駁回抗告人之聲請，其認事用法，並無不當。
    抗告意旨執此指摘原裁定不當，為無理由，應予駁回。
五、據上論結，應依刑事訴訟法第412條，裁定如主文。
中    華    民    國    98    年    11    月    30    日
            刑事第二十一庭審判長法  官  蔡聰明
                                法  官  趙文
                                法  官  楊力進
以上正本證明與原本無異。
本件不得再抗告。
                                書記官  楊麗娟
中    華    民    國    98    年    11    月    30    日


司法院資訊處製作；財團法人民間司法改革基金會備份。
